臺灣宜蘭地方法院民事判決　九十三年訴字第一○七號
　　原　　　告　甲○○
　　訴訟代理人　丙○○
　　被　　　告　丁○○
　　訴訟代理人　乙○○
當事人間請求損害賠償事件，原告提起附帶民事訴訟，經本院刑事庭裁定移送前來（
九十二年度交附民字第三八號），本院於民國九十三年七月二十三日言詞辯論終結，
判決如下：
    主      文
被告應給付原告新台幣陸拾捌萬柒仟陸佰陸拾伍元，及自民國九十二年十二月十七日
起至清償日止，按年息百分之五計算之利息。
原告其餘之訴駁回。
訴訟費用由被告負擔十分之四，餘由原告負擔。
本判決第一項於原告以新台幣貳拾參萬元為被告供擔保後，得假執行。但被告如以新
台幣陸拾捌萬柒仟陸佰陸拾伍元為原告預供擔保，得免為假執行。
原告其餘假執行之聲請駁回。
    事實及理由
一、原告主張：被告於九十二年九月十九日凌晨三時四十分許，酒後駕駛車號七Ｅ─
    五七五五號自用小客車行經宜蘭縣宜蘭市○○路與中山路之交岔路口時，未注意
    應減速接近、先停止於交岔路口前讓幹道車優先通行，適有訴外人張健新沿中山
    路駕駛車號ＤＦ─三五六三號自用小客車行經該交叉路口，亦疏未注意減速慢行
    即行通過，二車發生碰撞，碰撞後被告所駕駛之車輛復失控撞擊原告所騎乘在路
    旁停等之車號ＮＰ二─三六０號重型機車，致原告人車倒地，受有臉部多處撕裂
    傷、下巴及右手擦傷、左眼鈍傷併血腫、頸部挫傷、頭部外傷、胸腹部鈍傷、上
    頷骨開放性骨折併牙齒斷落等傷害。嗣經前往處理員警當場測得被告之呼氣酒精
    濃度達每公升一點零六毫克。原告受傷後支出醫藥費新台幣（下同）三十六萬三
    千八百二十五元、看護費用二萬二千元、沖牙機等醫材一千八百四十元，另受有
    非財產上損害一百五十萬元。上述各項損害，均係被告不法侵害所生之結果，原
    告應負賠償責任。為此依侵權行為之法律關係，請求被告應如數賠償。並聲明：
    （一）被告應給付原告一百八十八萬七千六百六十五元，及自起訴狀繕本送達被
    告翌日起至清償日止按年息百分之五計算之利息；（二）願供擔保，請准宣告假
    執行。
二、被告則以：其雖於右開時、地酒後駕車肇事，造成原告受傷，但原告主張請求之
    非財產損害金額過高，且另一個共同侵權行為加害人張建新事後以三十萬元（含
    強制責任險理賠二十萬元）和原告達成和解，並支付完畢，該部分被告得主張免
    為給付等語資為抗辯。並聲明：（一）原告之訴及假執行之聲請均駁回；（二）
    如受不利之判決，願供擔保請准宣告免為假執行。
三、兩造不爭執之事實：
（一）被告於九十二年九月十八日晚間十一時許在宜蘭縣壯圍鄉其妹之住所飲酒，酒
      後駕車，於翌（十九）日凌晨三時四十分許行經宜蘭市○○路與中山路交叉口
      時，與訴外人張健新所駕車輛發生碰撞。碰撞後被告所駕車輛失控再撞擊於復
      興路口停待左轉之原告所騎乘之重型機車。同日凌晨四時十七分許經警測得被
      告之呼氣酒精濃度達每公升一點零六毫克。
（二）前開事故發生時，被告酒後駕車沿宜蘭市○○路由東往西行駛，行經該交叉路
      口時其行向號誌閃光紅燈，為支道車，未禮讓幹道車先行，為肇事主因；訴外
      人張健新則沿宜蘭市○○路由北往南行駛，行經該交叉路口時其行向號誌閃光
      黃燈，為幹道車，惟仍應減速慢行，卻疏未注意，為肇事次因。
（三）原告遭撞擊後人車倒地，受有臉部多處撕裂傷、下巴及右手擦傷、左眼鈍傷併
      血腫、頸部挫傷、頭部外傷、胸腹部鈍傷、上頷骨開放性骨折併牙齒斷落等傷
      害，自九十二年九月十九日起至同年月二十八日止住院十天，經醫師評估需植
      牙重建，治療期間一年，日後可能合併咬合力不足及因撞擊之故可能引起其他
      牙齒神經發炎。
（四）原告因右開傷害於蘭陽醫院及羅東博愛醫院支出醫療費二萬八千八百二十五元
      、黃敏雄牙醫口腔外科診所支出補骨植牙醫療費用三十三萬元、購買八寶散五
      千元、住院期間看護費用二萬二千元、因牙齒受傷購買沖牙機等醫材費用一千
      八百四十元，上述各項支出，均係被告不法侵害所生之結果。
（五）原告於九十二年九月十九日與訴外人張健新達成和解，約定由張健新賠付原告
      體傷醫藥費及一切得請求之損失三十萬元（內含強制汽車責任險理賠二十萬元
      ），原告不再向張健新要求其他賠償，前開數額已全部受償完畢。
四、得心證之理由：
    按因故意或過失不法侵害他人之權利者，負損害賠償責任，民法第一百八十四條
    第一項定有明文。查本件被告與訴外人張健新共同因過失造成原告受有傷害，原
    告因此支出醫藥費用三十六萬三千八百二十五元、看護費用二萬二千元、沖牙機
    等醫材一千八百四十元，而應負賠償之責等節，乃為兩造所不爭執，但被告以前
    開情詞置辯。是本件兩造爭執之處在於：原告請求請求非財產上損害金額一百五
    十萬元是否過高，而應予核減？被告就本件交通事故之共同侵權行為人張健新已
    賠付原告三十萬元（內含強制汽車責任險理賠二十萬元），是否於該數額範圍內
    同免責任？茲審究如下：
（一）查原告因被告與訴外人張健新過失傷害之行為，受有臉部多處撕裂傷、下巴及
      右手擦傷、左眼鈍傷併血腫、頸部挫傷、頭部外傷、胸腹部鈍傷、上頷骨開放
      性骨折併牙齒斷落等傷害而住院十天，且經牙醫師評估需植牙重建，治療期間
      一年，於整個治療期間應進食流質，並每週到院清理傷口，日後可能合併咬合
      力不足及因撞擊之故可能引起其他牙齒神經發炎，此有原告提出之診斷書附卷
      可按，其精神上顯受有極大之痛苦，是其請求被告給付非財產上損害，核屬有
      據。又原告為七十一年七月二十四日出生，於車禍發生時係就讀國立宜蘭大學
      附設高級農工職業進修學校機工科夜間部，九十三年六月間畢業，因本件事故
      須食用流質食物而辦理兵役緩徵一年，九十、九十一年度均無報稅資料，名下
      無不動產；而被告則為四十三年七月三日出生，學歷為小學畢業，從事中藥藥
      材加工銷售，年收入約四十五萬元，九十、九十一年度之薪資所得各為二十八
      萬元及二十五萬元，名下有建物一筆、土地二筆、汽車一輛等情，已據兩造陳
      明，並有兩造稅務電子閘門財產所得調件資料明細表在卷可稽。從而本院審酌
      兩造身分、地位、經濟狀況、本件侵權行為之情節、原告所受傷害程度等一切
      情狀，認原告請求慰撫金一百五十萬元殊屬過高，應予核減為六十萬元為適當
      ，逾此部分之請求，則無理由。從而，本件原告所受損害之總額，經加計前述
      原告支出之醫藥費用三十六萬三千八百二十五元、看護費用二萬二千元、沖牙
      機等醫材一千八百四十元後，合計為九十八萬七千六百六十五元。
（二）按數人共同不法侵害他人之權利者，連帶負損害賠償責任；又因連帶債務人中
      之一人為清償、代物清償、提存、抵銷或混同而債務消滅者，他債務人一同免
      其責任。民法第一百八十五條第一項前段、第二百七十四條分別定有明文。另
      保險人依強制汽車責任保險法規定給付之保險金，視為加害人或被保險人損害
      賠償金額之一部分，加害人或被保險人受賠償請求時，得扣除之。強制汽車責
      任保險法第三十條亦定有明文。查本件被告與訴外人張健新於前開時、地，共
      同因過失造成原告受有傷害，自應依法負連帶賠償之責。且其中被告酒後駕車
      沿宜蘭市○○路由東往西行駛，行經該交叉路口時其行向號誌閃光紅燈，為支
      道車，未禮讓幹道車先行，應為肇事主因；訴外人張健新則沿宜蘭市○○路由
      北往南行駛，行經該交叉路口時其行向號誌閃光黃燈，為幹道車，惟仍應減速
      慢行，卻疏未注意，為肇事次因。本院斟酌前開肇事之情狀，認被告及訴外人
      張健新各自應負擔之過失比例為七比三（其二人內部應分攤額各為六十九萬一
      千三百六十五點五元、二十九萬六千二百九十九點五元）。又本件車禍發生後
      ，原告已於九十二年九月十九日與訴外人張健新達成和解，約定由張健新賠付
      原告體傷醫藥費及一切得請求之損失三十萬元（內含強制汽車責任險理賠二十
      萬元），原告不再向張健新要求其他賠償，並已受償完畢乙節，乃為兩造所不
      爭執。是原告既已受有連帶債務人之一即訴外人張健新給付之賠償一十萬元，
      及強制汽車責任保險金二十萬元，共計三十萬元（該數額已超過其依法應分攤
      之數額），則被告主張依民法第二百七十四條規定，其於前開三十萬元範圍內
      亦同免其責任，應予扣除，即為有理由。從而，扣除後原告僅餘六十八萬七千
      六百六十五元之損害未受償。
（三）綜上所述，原告本於侵權行為之法律關係，請求被告應給付原告六十八萬七千
      六百六十五元，及自起訴狀繕本送達被告翌日即九十二年十二月十七日起至清
      償日止，按年息百分之五計算之利息，為有理由，應予准許。至其逾前開數額
      所為之請求，則非有據，應予駁回。又本件原告勝訴部分，兩造均陳明願供擔
      保，請准宣告假執行或免為假執行，經核與法並無不合，爰分別酌定相當擔保
      金額准許之；至原告敗訴部份，其假執行之聲請，已失所附麗，應併予駁回。
五、裁判費用負擔之依據：民事訴訟法第七十九條。
中　　　華　　　民　　　國　　九十三　　年　　　七　　　月　　二十八  　日
~B臺灣宜蘭地方法院民事庭
~B法　　　官　林翠華
右正本與原本無異。
如對本判決上訴須於收受送達後廿日內向本院提出上訴狀(須附繕本)。
中　　　華　　　民　　　國　　九十三　　年　　　七　　　月　　　三十　　日
~B法院書記官　李明威
